【裁判字號】    88,上更(一),187
【裁判日期】    890331
【裁判案由】    懲治走私條例等
【裁判全文】
臺灣高等法院刑事判決                  八十八年度上更(一)字第一八七號
    上訴人
    即被告  壬 ○ ○
    選  任  甘 義 平
    辯護人  楊 永 成
    上訴人
    即被告  甲 ○ ○
    選  任  林 辰 彥
    辯護人  蘇 章 巍
            張 凱 輝
    上訴人
    即被告  丁 ○ ○
    選  任  郭 士 功
    辯護人
右列上訴人因違反懲治走私條例等案件，不服台灣基隆地方法院，八十五年度訴字第
五一二號，中華民國八十六年七月二十四日第一審判決（起訴案號：台灣基隆地方法
院檢察署八十五年度偵字第二一三一號）提起上訴，經判決後，由最高法院發回更審
，本院判決如左：
    主    文
原判決撤銷。
壬○○、丁○○、甲○○共同私運管制物品進口逾公告數額，壬○○處有期徒刑壹年
、丁○○處有期徒刑壹年貳月、甲○○處有期徒刑拾月。
    事    實
一、丁○○曾於民國（下同）八十二間，因違反懲治走私條例案件，經臺灣基隆地方
    法院判處有期徒刑六月，緩刑四年，上訴後經本院及最高法院先後駁回上訴，於
    八十三年九月二十三日確定。
二、壬○○係嘉隆報關有限公司（下稱嘉隆報關行）實際負責人，於八十三年九月間
    某日與辛○○（另案判處罪刑中）、丁○○共謀以申報進口玩具名義夾藏管制物
    品大陸農產品私運進口轉售牟利，三人乃基於犯意聯絡，由辛○○負責農產品之
    購買及販賣，壬○○負責採購玩具及通關所需之借牌、報關事宜，丁○○並邀同
    甲○○加入為金主分紅，共同出資新台幣（下同）三百五十萬元，供為走私之用
    ，出資比例則約定為甲○○、丁○○合佔五成，辛○○二成，壬○○三成，約妥
    後，壬○○即出面向庚○○借用其所經營之「慧祥貿易有限公司」（下簡稱慧祥
    公司）牌照，供為發貨及進口報關之用，嗣壬○○、辛○○、丁○○三人旋於八
    十三年十一月二十三日，共同搭機前往香港，協助辛○○在香港購妥大陸出產之
    香菇六百六十六包（共重約三九九０公斤）金針菜九十五包（共重約八五五０公
    斤），並依壬○○之指示，將該批大陸出產之香菇、金針菜，送至壬○○在香港
    從事玩具買賣與其等有犯意聯絡之友人謝耀隆處，再由謝耀隆連同掩飾用之玩具
    分裝入三只貨櫃內，櫃號分別為WHLU0000000、0000000、0000000，謝耀隆隨即
    依壬○○提供之「慧祥貿易有限公司」名義為國內收貨人，以玩具名義發貨私運
    抵基隆港，進儲於長春貨櫃站。八十三年十二月十三日，壬○○乃以其所有之嘉
    隆報關行受「慧祥貿易有限公司」委託報關名義，利用不知情之成年職員蕭定海
    ，在業務上所製作之「慧祥貿易有限公司」名義之三份進口報單上（報單號碼
    AE/83/7304/0080、0081、0082），為僅進口玩具之不實登載後，加蓋「慧祥貿
    易有限公司」及負責人「庚○○」印章於發票、貨價申請書及委任書後，持向財
    政部基隆關稅局六堵分局申請該三只貨櫃之報關驗貨手續，嗣經財政部基隆關稅
    局驗貨關員曾增坤等人，於八十三年十二月十四日查驗貨櫃時查獲上情，並扣得
    前揭完稅價格合計一百零三萬四千六百三十七元（起訴書誤載為一百十一萬二千
    九百五十七元）逾公告數額之大陸產香菇六百六十六包（共重約三九九０公斤）
    金針菜九十五包（共重約八五五０公斤）。
三、案經法務部調查局航業海員調查處移請臺灣基隆地方法院檢察署檢察官偵查起訴
    。
    理    由
一、訊據上訴人即被告壬○○、甲○○、丁○○均矢口否認其等有前揭走私犯行；被
    告壬○○辯稱：於八十三年十二月間，有自稱柯忠波（已死亡）之不詳男子偕同
    其他三位男子，至其所經營之「嘉隆報關行」，出具「慧祥公司」之委任書，委
    託其報關，其見柯忠波等所提出之証件齊全，即允受託代為報關，並不知柯忠波
    委託報關之貨櫃內私藏有走私進口之大陸農產品，若其明知該貨櫃內係夾藏走私
    物品，不可能不以一張報單報關而以三張報單報關，增加被抽驗之可能性，本件
    係辛○○與其分手後，懷恨在心，故意挾怨報復，誣指其共同走私，並將其所匯
    予辛○○供為借款之款項，故指為共同走私之出資款項，且進口報單上所蓋之「
    慧祥貿易有限公司」及「庚○○」印文均為真正，並非其偽造慧祥公司名義之報
    單報關，又其苟如辛○○所稱出資三成，為何未有其出資三成之匯款紀錄，且辛○○與丁○○、甲○○及柯忠波、戊○○在台北市美麗華飯店見面，唆使柯忠波
    冒名頂替時，其並未在場，顯見其並未參與走私等語；被告甲○○辯稱：其與壬○○、辛○○互不相識，不可能參與走私，因其與丁○○間迭有資金借貸往來，
    而其匯入辛○○帳戶內之七十萬元，係丁○○向其所借，要求其匯入辛○○帳戶
    中，該款嗣後已由丁○○於八十三年十二月七日以己○○為發票人之支票清償，
    並非其參與走私之出資款，況丁○○亦無在走私貨物未提領及處分前，即退回出
    股金之理？丁○○等人係於八十三年九月間即策畫走私，在走私前之同年八月二
    十日丁○○即向其借款三百萬元，並交付面額三百萬元之本票一紙為憑，該款亦
    非其投資走私之款項，至該次走私為海關查獲後，其雖曾與辛○○、丁○○、柯
    忠波及戊○○同赴美麗華飯店，惟該次係丁○○約其在該處商談返款事宜，並非
    共同協商由柯忠波出面頂替，且當日其與辛○○、柯忠波等人並不同桌，不知辛○○與柯忠波所談何事等語；被告丁○○辯稱：其與壬○○互不相識，不可能與
    鄧女共謀走私，甲○○匯入辛○○帳戶內之七十萬元，係辛○○透過其向甲○○
    所借之款項，當初言明一個星期後還款，嗣後已由辛○○交待戊○○以出售農產
    品予丙○○、己○○夫妻所得之七十萬元支票交付甲○○清償，其與甲○○均未
    與辛○○共謀走私，當初其與甲○○同赴香港，係因其向甲○○借款三百萬元，
    甲○○不放心，要求與其前往香港查看其在香港購買貨物情形，並非共同前往香
    港購買走私進口之農產品，至辛○○出事後所以指其與丁○○、甲○○共同出資
    走私，係因辛○○曾囑其代為處理農產貨物，其恐受連累故未與辛○○聯絡，致
    辛○○懷恨在心，故意誣栽等語。
二、經查：
(一)被告壬○○、丁○○如何與共犯被告辛○○共謀出資自香港在玩具內雜藏大陸農
    產品走私，丁○○再邀請被告甲○○為金主提供資金之事實，業據共犯被告辛○○於法務部調查局航業海員調查處訊問時供承：「八十三年九月間，鄧女（即壬○○）得悉我從事大陸南北貨食品之進口買生意，便向我表示，其從事報關業務
    多，熟悉通關流程有意與我合資進口一些大陸食品轉售賺錢，經我同意，即找李
    姓友人入股，共同出資新台幣三百五十萬元（其中鄧女佔三成、我佔二成，李姓
    友人佔五成）購買香菇、金針乙批（約花費一百五十萬元）及作為掩飾用之塑膠
    玩具乙批（約花費二百萬元）當時我與鄧女並談妥要買貨及賣貨之事由我負責，
    借牌及報關之事由鄧女負責，李姓友人僅作金主分紅，至同（八十三）年十一月
    間，我在香港購買大陸香菇六六六包（約三九九０公斤）及金針九五包（約重八
    五五０公斤），即依鄧女指示將貨品送至其香港友人謝耀隆處，並由謝員以玩具
    名義發貨，惟同（八十三）年十二月中旬鄧女向我表示，上述走私之事已遭海關
    人員查獲，要我出面設法擺平，﹕。」、「八十三年十一月我至香港買貨時，李
    姓友人即將一百五十萬元股金交給我（尚欠二十五萬元）鄧女則是在八十三年十
    二月中旬走私案爆發後才將一百萬元交給我。」、「八十三年十一月中旬案發，
    壬○○要我找人頭出面當貨主，以應付有關單位追查，我即透過友人戊○○找上
    患腎臟病之柯忠波請其出面頂罪，柯員同意，我即將柯員姓名及聯絡電話（00
    00000）交予壬○○，致事後貴處人員向鄧女查証時，鄧女即依事先安排將
    責任推予柯忠波，指稱柯員係本案貨主。」、「（問依提示資料顯示你有與壬○○、丁○○三人於八十三年十一月二十三日同ＣＸ四０五班機自桃園中正機場赴
    香港，此行目的為何？）、在此之前，我已透過壬○○介紹認識在香港從事玩具
    買賣的謝耀隆，故此行係由丁○○陪同赴港購買金針菜及香菇外，並介紹陳員與
    謝耀隆認識，我與壬○○即於八十三年十一月二十六日先行返台，陳員則於購妥
    上述金針等貨品，依事先安排轉送至謝耀隆處，再藏於玩具貨櫃中，運送來台。
    」、「丁○○確有參與此次走私，由於陳員本身沒有現金，因此股金係向甲○○
    借，故我於八十五年五月三日在貴處陳述時表示李員投資五成，實際上係甲○○
    及丁○○二人合佔五成，我佔二成，壬○○佔三成。」、「我係於八十三年間經
    友人介紹認識丁○○，陳員再介紹我認識戊○○，戊○○再介紹我認識甲○○。
    」、「原先議定柯忠波人頭費五十萬，後柯員僅收到數萬元，故反悔此事。」、
    「丁○○協助我在香港購得本案香菇及金針等私貨，即依鄧女指示將貨品交予謝
    耀隆，並由謝耀隆發貨，有關之運送文件係由謝員與鄧女聯繫後製作（因收貨公
    司係由鄧女提供），並交予鄧女逕行報關。」、「走私案爆發後，負責報關的壬○○要我找人頭充當貨主出面頂罪，稍後我即與丁○○、戊○○及甲○○在美麗
    華飯店咖啡廳共商找人頭出面頂罪之事，當時戊○○表示他的朋友（指柯忠波）
    患腎臟病，正在洗腎，沒有收入，可找此人出面頂，經在場人皆同意，即委託戊○○找柯忠波洽談出面頂罪及報酬之事，事後戊○○轉告柯員答應充當人頭貨主
    出面頂罪後，即安排我與柯忠波見面兩次，雙方談妥頂罪細節，柯員便將電話及
    姓名告知我，我再轉告壬○○，故事後慧祥公司實際負責人庚○○及貴處人員向
    壬○○追查時，鄧女如依此事先安排推稱柯忠波係本案貨主。」、「我與壬○○
    、丁○○、甲○○等四人合資三百五十萬元買貨時，陳、李二人合佔五成，應出
    資一百七十五萬元，惟渠二人支付購買香菇及金針菜的貨款未達一百五十萬元（
    原預計需一百五十萬元），而我與鄧女合資購買用以掩飾私貨的玩具達二百餘萬
    ，加上需支付關稅、運費、報關等費用，陳、李二人尚需支付七十萬元股金給我
    ，我即通知甲○○將該筆款項直接匯入設於交通銀行中壢分行的帳戶中。」、「
    這筆一百五十萬元及八十三年十二月一日電匯之一百萬元皆係壬○○匯給我的，
    其中僅一百零五萬元係鄧女投資走私的股金（即三成），其餘的款項係我個人向
    其調借週轉。」、「（問：你與壬○○合資購買玩具的款項若干？如何支付賣方
    ？）、這筆費用共計二百十五萬元，我於八十三年十二月十七日自上述帳戶中提
    出透過銀行轉匯至香港謝耀隆處。」、「由於鄧女與謝員係舊識，故謝員於八十
    三年十二月初發貨時，並未要求鄧女先付款，惟八十三年十二月十三日案發後謝
    員知道該批玩具連同私貨都將沒收後，才催促我及鄧女付款。」等語（見法務部
    調查局航業海員調查處卷二第二頁至第三頁反面、第十三頁反面、第十七頁反面
    、第十八頁及反面、第二一三一號偵查卷第四十頁反面、第四十一頁及反面、第
    四十二頁），嗣於偵、審中亦為大致相同之供述（見第二一三一號偵查卷第一０
    一頁反面、第一０二頁、第一０三頁及反面、原審卷第八十一頁反面至第八十四
    頁反面、本院卷第八十頁至第八十二頁），証人柯忠波於法務部調查局航業海員
    調查處訊問時亦証稱：「本（八十四）年初我的朋友戊○○的陳姓友人，找我擔
    任人頭貨主，其表示在基隆進口私貨之事爆發了，擔心遭有關單位人員追緝，願
    意花費新台幣五十萬元的代價，由我出面擔任貨主接受查詢，我因無固定工作及
    收入，乃同意其要求，惟事後陳員僅支付五萬元給我，我乃表示不願意再擔任人
    頭，也不願意代其出面投案，渠二人仍堅稱我係貨主，實因渠等不知我已拒絕擔
    任人頭貨主之故。」、「辛○○確為找人頭出面頂罪之事透過戊○○安排在中壢
    及台北市各見過一次面，蔡員原要我在有關單位人員調查時坦承係貨主，渠等則
    願以新台幣五十萬元代價做為我充當人頭貨主之費用，﹕。」等語（見法務部調
    查局航業海員調查處卷一第十三頁反面、第二一三一號偵查卷第四十九頁反面、
    第五十頁），另証人林忠於偵查中亦証稱其曾當場親耳聽聞柯忠波與戊○○交談
    ，戊○○要求柯忠波充當人頭等情（見二四九八號偵查卷第十二頁），被告壬○○亦不否認其曾於八十三年十一月二十三日與辛○○共同搭機前往香港，並介紹
    謝耀隆與辛○○認識，嗣復負責該批走私大陸農產品之報關手續等情，雖被告壬○○一再否認其事先即與辛○○及丁○○等人共謀走私，一再諉稱係柯忠波持慧
    祥貿易公司有關資料請求其代為報關云云，惟已為証人柯忠波所堅詞否認，被告
    壬○○所以一再堅稱其未參與走私，而推諉責任於柯忠波，係因事發之後，被告
    壬○○即要求辛○○找人頭頂替為貨主，承擔該走私刑責，嗣經辛○○與丁○○
    經由戊○○之介紹，而以五十萬元代價商請柯忠波出面頂替，經柯忠波同意後，
    將其聯絡電話及姓名告知由辛○○轉知被告壬○○，惟因嗣後辛○○、丁○○等
   人僅支付柯忠波五萬元，故柯忠波乃拒絕繼續出面頂替，然該情並未知會被告壬○○，被告壬○○在不知柯忠波已反悔下，猶再指稱柯忠波係貨主，而諉卸其責
    等情，亦經証人柯忠波及共犯被告辛○○供明在卷，均如前述，此亦可由對照被
    告壬○○及証人柯忠波於法務部調查局航業海員調查處及偵查中各次所供，可得
    明証，被告壬○○辯謂其未參與走私云云，即無可採。
(二)又依共犯被告辛○○所供，其曾於八十三年十一月二十三日與被告壬○○、丁○○同赴香港，由被告壬○○介紹謝耀隆與其認識，並由丁○○負責購買大陸農產
    品，其負責購買玩具，均運送至謝耀隆處，再由謝耀隆負責在香港發貨報關，國
    內部分則由被告壬○○負責以慧祥貿易公司為貨主，負責報關通關手續等情，亦
    據共犯被告辛○○供明如上，復有旅客入出境記錄查詢表影本二份（見法務部調
    查局航業海員調查處卷二第二十九頁）、內政部入出境管理局八十九年二月二十
    一日（八九）境信昌字第０六四五三號函及函附之丁○○出入境紀錄及被告壬○○所用以報關之進口報單三份（報單號碼AE/83/7304/0080 、0081、 0082 ）在
    卷可憑，參以被告壬○○亦不否認其曾於八十三年十一月二十三日，與辛○○共
    同搭機前往香港，並介紹謝耀隆與辛○○認識，嗣復負責以慧祥貿易公司名義負
    責該批走私大陸農產品之報關手續等情，且被告壬○○如未參與本件走私，為何
    其於八十四年七月二十七日在法務部調查局航業海員調查處訊問以至檢察官偵查
    之初，均一再堅稱貨主係柯忠波，其曾在香港與柯忠波見過面，柯忠波之聯絡電
    話為0000000云云，直至於偵查中與証人柯忠波於當庭對質時（八十四年
    十一月二十四日偵訊筆錄），被告壬○○始改口其未曾與柯忠波見面，適與証人
    柯忠波所証稱其原先曾應允充當人頭貨主，後因辛○○、丁○○僅支付其五萬元
    ，遂拒絕繼續擔任人頭等情相符（見法務部調查局航業海員調查處一卷第十三頁
    反面倒）。又被告壬○○曾於八十三年十一月二十三日、同年十二月一日，先後
    自第一銀行基隆分行電匯一百五十萬元、一百萬元至交通銀行中壢分行予辛○○
    ，而其中之一百零五萬元即係被告壬○○參與走私出資之股金等情，亦據被告辛○○供明如上，復有交通銀行中壢分行八十五年六月七日交壢發字第八五０００
    八二號函及函附辛○○存款往來明細帳卡乙份在卷可按（見第二一三一號偵查卷
    第二十四頁至第二十八頁），且被告壬○○及辛○○均承稱渠二人在案發前即有
    資金借貸往來，故被告壬○○在電匯予辛○○之款項中，參雜其出資款一百零五
    萬元及辛○○向其之借款，洵符常情，自難以被告壬○○與辛○○往來之帳戶中
    ，未有該筆一百零五萬元資金往來之紀錄，即遽認被告壬○○未參與本案走私行
    為；至被告辛○○於法務部調查局航業海員調查處訊問之初，曾供稱被告壬○○
    係於案發後八十三年十二月中旬始將一百萬元匯交云云，故與實際匯款時間不符
    ，惟辛○○所以誤將該匯款時間指為八十三年十二月中旬，係因其接受訊問時，
    與案發時已事隔一年餘，且在未查對銀行帳戶下，致對被告壬○○之匯款時間有
    所誤記等情，業據被告辛○○於八十五年六月二十五日在法務部調查局航業海員
    調查處訊問時陳明在卷（見第二一三一號偵查卷第四十一頁反面），亦難因辛○○對被告壬○○匯款時間先後不盡相符之供述，即指其所供不可採。又被告辛○○與壬○○之出資比例為辛○○二成、壬○○三成，業據辛○○於法務部調查局
    航業海員調查處及偵查中供明，雖其嗣後本院改供其與壬○○之投資比例各為二
    成半，或改供壬○○投資比例為二成或三成均差不多云云，已與其初供不符，亦
    因事隔已五年之久，記憶有所模糊，致對壬○○出資比例之多寡為「差不多」云
    云之供述，自應以其在法務部調查局航業海員調查處及偵查中之初供，距事實發
    生時間較近，記憶較清晰時所供為可採。又本件走私係由香港人謝耀隆發貨，被
    告壬○○負責在台之報關手續，雖被告壬○○報關時係以三張報單通關而非以一
    張報單通關，固有較大比例發生遭抽驗之機會，惟同時亦有分散風險之利益，故
    究係以一張報單通關或三張報單通關，洵係走私者報關技巧之運用，與被告壬○○事先是否知悉或共謀參與走私無涉，亦難因被告壬○○係以三張報單通關，即
    遽認其未參與本案走私。
(三)被告甲○○確曾與被告丁○○共同出資走私費用之五成，應支付辛○○出資款一
    百七十五萬元，惟被告甲○○、丁○○僅支付購買香菇及金針菜貨款費用一百五
    十萬元，嗣辛○○於與被告壬○○合資購買用以掩飾私貨的玩具達二百餘萬元，
    且復需支付關稅、運費、報關等費用，故經辛○○結算結果，被告丁○○、甲○○二人尚應支付辛○○不足之投資款七十萬元，故通知甲○○將該筆款項直接匯
    入辛○○設於交通銀行中壢分行之帳戶中，被告甲○○旋即於八十三年十一月三
    十日，自其台北銀行延分行第0000000帳戶內電匯七十萬元至辛○○交通
    銀行中壢分行第二四七九─五帳戶內等情，亦據共犯被告辛○○供明在卷（如前
    所述），復有交通銀行中壢分行八十五年六月七日交壢發字第八五０００八二號
    函及函附辛○○存款往來明細帳卡乙份在卷可按（見第二一三一號偵查卷第二十
    四頁至第二十八頁），被告甲○○亦不否認其確有電匯該款入辛○○該帳戶內等
    情不諱，惟否認該款係投資走私之款項，指稱該款係辛○○經由丁○○向其借款
    ，為期一星期，嗣已於同年十二月七日，由丁○○委由戊○○持己○○簽發之面
    額七十八萬元支票清償云云，被告丁○○亦附合其詞，陳稱該情並指稱該七十八
    萬元支票，係辛○○委託戊○○販賣農產品予丙○○，再由丙○○簽發其妻己○○之支票支付貨款，以該貨款支票清償向甲○○之借款云云，然該情已為辛○○
    所否認，供稱其並未向甲○○借款，該款係甲○○支付之部分投資款，且辛○○
    果如被告甲○○及丁○○所稱曾向甲○○借款七十萬元，依被告甲○○自陳利息
    僅為二千餘元（見本院卷二第二十二頁反面），然為何辛○○需以七十八萬元之
    支票清償，而不要求甲○○找回餘款？況証人丙○○交付該七十八萬元之支票予
    戊○○，係戊○○向其調借該支票向他人調借現款之用，並非戊○○販賣農產品
    予伊之貨款等情，業據証人丙○○供稱：「（該七十八萬支票）是我簽發的，我
    是簽發給戊○○的，當時我剛創業不久，戊○○拿些蠶豆要我買，我說沒有賣那
    麼，他說他急著用這筆錢，他叫我簽發這張支票讓他去調錢，蠶豆留在我那裡抵
    押，同時他又向我買一烏魚子，後來就都沒有回來﹕。」、「我與丁○○、甲○○均不認識，純粹是被戊○○騙這張票。」等語（見本院卷一第一二一頁反面、
    第一二二頁），証人戊○○於本院訊問之始亦供証稱：「（問：在八十三年十一
    、十二間，是否有拿一批蠶豆要賣他們（指丙○○夫妻），他們不要，你說急用
    錢，要把貨押在那裡，請他們借你一張七十八萬的支票？）、有的。」等語（見
    本院卷二第二十一頁），與証人丙○○所証互核相符，顯見該支票與辛○○及丁○○無關，証人丙○○簽發該支票洵係應戊○○之要求，借予戊○○向外調借款
    項週轉使用，被告甲○○、丁○○以該與其二人無關之前開支票，指係辛○○用
    以清償向甲○○之借款，洵係臨訟編織之飾詞，不足採信。至証人戊○○嗣於本
    院調查時嗣改供該蠶豆係辛○○所有販賣予丙○○，要求其向丙○○收取該款交
    付丁○○，惟因丁○○復積欠甲○○七十萬元，故將該支票交付予甲○○清償云
    云，已與其嗣後於本院之供証相違，復與被告辛○○、証人丙○○所証相悖，且
    若該款係辛○○積欠甲○○之欠款，自應由辛○○向丙○○收取後向甲○○清償
    ，依被告丁○○所供，豈有其於國外打電話交代戊○○逕向丙○○收取該貨款，
    直接交付甲○○清償之理？証人戊○○嗣後所供，應係迴護被告甲○○、丁○○
    之詞，殊無可採。
(四)本件走私事發之後，被告壬○○為脫免其刑責，即要求被告辛○○找人頂替為貨
    主，出面承擔罪責，嗣辛○○即經由丁○○轉介戊○○，找來正患腎臟病洗腎中
    無資力之柯忠波，同意以五十萬元代價出面頂替承擔罪責等事實，業據被告辛○○、証人柯忠波供述綦詳，均如前述，且辛○○與戊○○、丁○○係在台北市○○○路美麗華飯店咖啡廳內，與甲○○等四人當場與柯忠波洽商出面頂替事宜，
    亦據辛○○、柯忠波迭供承如上，被告丁○○、甲○○、戊○○亦不否認當時其
    等均在場（均見本院卷二第二十二頁至第二十四頁），雖証人戊○○指稱辛○○
    並未要求其找來柯忠波出面頂替犯罪，而係辛○○表示其那邊欠人手，要求其介
    紹柯忠波云云，被告丁○○、甲○○亦均供謂當時丁○○以電話聯絡甲○○表示
    欲與其洽談清償欠款乙事，被告甲○○並未同桌，係在鄰桌並參與談話等語，惟
    查証人柯忠波當時係患腎臟病洗腎中，不久即因病重去世，如辛○○需人幫忙，
    豈有要求戊○○找來已罹重病之柯忠波幫忙之理，況據辛○○、柯忠波迭次所供
    ，均指稱辛○○係請求戊○○找來柯忠波頂替為貨主承擔罪責，應非單純找人手
    幫忙而已，殊屬顯然。又証人柯忠波係經辛○○之請求，始透過丁○○轉經戊○○之介紹，始與辛○○、丁○○、戊○○等人約於人台北市美麗華飯店咖啡廳見
    面，商談出面頂替乙事，被告丁○○既知當日係在邀約柯忠波商談頂替犯罪乙事
    ，事關一己犯罪是否得因此得以脫免，理當極機密為之，豈有另邀債權人甲○○
    在同時、地商談清償欠款事宜，實匪夷所思，違悖常情，自難採信，又當時在場
    者計有辛○○、丁○○、戊○○、柯忠波、甲○○五人，其中辛○○係要求柯忠
    波出面主其事者，丁○○係轉請戊○○介紹柯忠波之人，其等四人係實際主持柯
    忠波如何出面頂替之人，故由其四人在同一咖啡桌前商談洵屬當然，而被告甲○○則在一桌超過四人情形下，在另桌聽取協商，未直接參與商談，亦符常情，殊
    難因此即指其未參與本件犯罪。
(五)又被告甲○○雖提出被告丁○○簽發之面額三百萬元之本票乙紙以証明其與丁○○間確有金錢借貸關係，並據以証明其未參與本件走私之投資云云，惟被告甲○○縱與丁○○早有金錢借貸往來，惟其是否與丁○○共同投資本件走私，並無何
    關連，且據被告甲○○提出之其在台北銀行之活期儲蓄存款存摺所載，被告甲○○指該存揩中八十三年八月二十日、同年九月二十一日、同年十月六日、同年十
    月七日各提領之五十萬元、一百三十萬元、六十萬元、六十萬元，即係借予丁○○之三百萬元云云（見原審卷第四十八頁答辯狀所載），惟依被告甲○○所提出
    之該存摺所載其八十三年九月二十一日所提領者並非一百三十萬元，而係一百二
    十五萬元，與其所陳已有不符，且被告丁○○向其借貸三百萬元之最後時間係在
    八十三年十月七日，為何遲至同年十一月十日始由丁○○簽發即期本票交付為憑
    ？又依被告甲○○所稱被告丁○○向其借貸該三百萬元後，僅於到期後之八十三
    年十一月十四日清償十萬元，經甲○○堅詞催討，始於同日下午再清償十三萬元
    （見原審卷第四十八頁答辯狀所載）而已，可知被告丁○○當時債信不佳，資力
    欠缺，被告甲○○向其積極催討欠款已恐不及，豈被告甲○○竟於同年十一月三
    十日復再借貸前開七十萬予丁○○之理？顯見該七十萬元應非借款，洵屬辛○○
    所稱之被告甲○○與丁○○之投資款甚明。又被告丁○○與甲○○前開債務姑不
    論是否真正，其時間均在被告丁○○、辛○○、壬○○、甲○○共同走私本件大
    陸香菇、金針之前，僅足証明被告丁○○、甲○○二人之債權債務關係，與其二
    人是否投資本件走私無涉，難據為被告甲○○、丁○○有利之認定。
(六)至被告甲○○復辯謂其係布商，不瞭解農產品市場，不知丁○○借款用途云云；
    然被告甲○○已坦承被告丁○○向其借款之初，曾與丁○○同赴香港了解丁○○
    在香港購買農產品存貨情況等語（見第二一三一號偵查卷第七十二頁、第七十三
    頁），可見被告甲○○就金錢之支出，並非不問緣由，被告辛○○既一再堅稱被
    告甲○○純係出資分紅，甲○○就本案細節有非全然知情，並無何背理之處。且
    被告辛○○於八十六年二月二十四日，原審調查時所述與其前此之供述並無衝突
    之處，被告辛○○於原審調查時，不過係強調本案乃調查站人員所查獲，並非其
    控告或誣指本案任何被告，且未有調查局筆錄所載不實或受詐欺而為供述之言（
    原審該日訊問筆錄第五頁）；所謂：「除了七十萬的匯款外，與甲○○間有無金
    錢往來？沒有了，只有這一次七十萬元，如果有的話海調處早就查出來了。」，
    核係指其與被告甲○○於帳面上直接往來者僅此一次，因被告甲○○出資之部分
    係委由被告丁○○出面處理，辛○○並未與甲○○直接接觸，被告甲○○除該七
    十萬元外，與辛○○未有其他資金直接往來紀錄，洵屬正常。
(七)又被告壬○○、丁○○、甲○○、辛○○自香港共同走私進口之香菇、金針，均
    係大陸生產之農產品，業據財政部關稅總局大陸物品鑑定委員會第二五七次會議
    審議決議，認係「大陸物品」，有財政部關稅總局八十四年二月二十三日（八四
    ）台總局密鑑字第００一三六號函在卷可稽（見法務部調查局航業海員調查處卷
    一第三十二頁反面），又被告等走私前開大陸產香菇六百六十六包（共重約三九
    九０公斤）金針菜九十五包（共重約八五五０公斤），完稅價格合計一百零三萬
    四千六百三十七元（起訴書誤載為一百十一萬二千九百五十七元），已逾公告進
    口數額，亦有財政部基隆關稅局八十四年五月二十三日基普密字第０一八一一號
    函在卷可憑（見同上卷第三十一頁、第三十二頁），被告等應有走私犯行無訛。
(八)本件走私係由被告壬○○負責借牌報關，已如前述，是被告壬○○於借牌報關時
    ，自必隱匿走私大陸產香菇、金針之事實，在有關其業務上登載之報關文件上虛
    偽僅登載進口玩具而已，該部分事實，為被告辛○○、丁○○、甲○○所明知，
    自應就該部分事實，亦均有犯意聯絡及行為分擔之共犯行為甚明，併此敘明。
    綜上所論，足徵被告壬○○、丁○○、甲○○所辯，均係卸責圖免之詞，委不足
    採，被告等所犯事証 明確，其等犯行均洵堪認定。
三、核被告壬○○、丁○○、甲○○所為，均係違反懲治走私條例第二條第一項之私
    運管制物品進口逾公告數額罪及刑法第二百十五條從事業務者登載不實於業務上
    文書罪，其等業務登載不實文書後持以行使，業務登載不實之低度行為應為行使
    之高度行為所吸收，不另論罪。被告壬○○、丁○○、甲○○與辛○○及謝耀隆
    間，均有犯意聯絡及行為分擔，均為共同正犯；又被告壬○○、丁○○、甲○○
    與辛○○推由被告壬○○利用不知情之蕭定海（成年人）行使業務登載不實之文
    書，係間接正犯。被告等所犯上開二罪間，具有方法、結果之牽連關係，應從一
    重之違反懲治走私條例第二條第一項之私運管制物品進口罪處斷。又檢察官雖未
    就被告等行使業務登載不實文書罪部分起訴，惟該部分事實與已起訴有罪部分，
    有裁判上一罪之牽連犯關係，為起訴效力所及，本院自得一併予以審究。
四、原審以被告壬○○、丁○○、甲○○等所犯罪証明確予以論科，固非無見，惟查
    被告壬○○等並未偽造慧祥貿易公司名義之三張報單（如後述），原審認被告等
    有共同偽造該三份報單行為，尚有未洽，本件被告壬○○、丁○○、甲○○上訴
    意旨均空言否認犯罪，分別陳詞指摘原判決失當，固均無理由，惟原判決既有可
    議，自無可維持，應由本院予以撤銷改判，爰審酌被告壬○○、丁○○、甲○○
    犯罪動機、目的、手段、所生危害及被告甲○○雖未親為走私行為，然貪圖不法
    利益參與本案犯行，且資金係走私所不可或缺之要件，其挹注款額助長走私遂行
    ，情節並非淺微；被告丁○○曾因走私犯行經法院判處罪刑，並予緩刑，信其不
    致再犯，竟無視法之威嚇，再次干犯法禁，復行走私，應從重量刑、犯後復皆極
    力曲詞飾卸毫無悔意等一切情狀，與原審同量處被告壬○○有期徒刑一年，被告
    丁○○有期徒刑一年二月，被告甲○○有期徒刑十月示懲。
五、被告等走私進口之大陸產香菇六百六十六包（共重約三九九０公斤）金針菜九十
    五包（共重約八五五０公斤），業經財政部基隆關稅局諭知沒入處分確定在案，
    有該局 (八四)六堵進字第一一五、一一六、一一七號處分書在卷可憑（見第二
    一三一號偵查卷第六十頁），本院爰不再為沒收之宣告。
六、公訴意旨另以：被告鄧華美、丁○○、甲○○、辛○○復於八十三年十二月十三
    日，由壬○○以其所有之「嘉隆報關行」受「慧祥貿易有限公司」委託報關名義
    ，利用不知情之成年職員蕭定海，偽造「慧祥貿易有限公司」名義之三份進口報
    單上（報單號碼AE/83/7304/0080、0081、0082 ），為僅進口玩具之不實登載後
    ，復加蓋偽造之「慧祥貿易有限公司」及負責人「庚○○」印章於發票、貨價申
    請書及委任書後，持向財政部基隆關稅局六堵分局申請該三只貨櫃之報關驗貨手
    續，嗣經財政部基隆關稅局驗貨關員曾增坤等人，於八十三年十二月十四日查驗
    貨櫃時查獲上情，因認被告等另涉有刑法第二百十六條、第二百十條偽造文書罪
    嫌云云，經查該情已據被告壬○○、丁○○、甲○○、辛○○所堅詞否認，被告
    辛○○自始僅供稱當時係委由被告壬○○借牌辦理進口報關手續，被告壬○○亦
    否認有偽造「慧祥貿易有限公司」名義之三份進口報單上（報單號碼AE/83/7304
    AE/83/7304/0080、0081、0082 ）及發票、貨價申請書及委任書後，持向財政部
    基隆關稅局六堵分局申請該三只貨櫃之報關驗貨等情，且經本院向財政部基隆關
    稅局調閱以「慧祥貿易有限公司」名義之AE/83/5728/0021/、AE/4706/0019及AE
    /83/7304/0080.0081核閱結果，發現其中之AE/4706/0019號報單上「慧祥貿易有
    限公司」及負責人「庚○○」印章，與本件被告壬○○持以報關之印章係屬同一
    印章，有財政部基隆關稅局八十八年八月十一日基普六字第八八一０六三六八號
    函及函附進口報單在卷可憑（見本院卷一第一六四頁至第一八五頁），嗣經本院
    傳訊該報單上受委託報關之惠民報關有限公司負責人乙○○到院，亦証稱該AE/8
    3/4706/0019 號報單確係慧祥貿易有限公司負責人庚○○委託其報關無訛（見本
    院卷一第二三一頁反面、第二三二頁），顯見慧祥貿易有限公司及其負責人庚○○委託報關所用之印章非僅乙份甚明，証人庚○○於偵查中及原審否認被告壬○○持以報關之報單上印章非其公司及個人所有，顯係惟恐其因此亦涉犯本案犯罪
    之卸責之詞，不足採信。被告壬○○持以報關之前開慧祥貿易有限公司及其負責
    人庚○○之印章既屬真正，即難認被告等亦有該偽造文書及行使行為，被告等此
    部分犯罪自屬不能証明，惟因公訴意旨認與有罪部分，有裁判上一罪之牽連關係
    ，爰不另為無罪之諭知。
七、據上論斷，應依刑事訴訟法第三百六十九條第一項前段、第三百六十四條、第三
    百六十八條、第二百九十九條第一項前段，懲治走私條例第二條第一項、第十一
    條，刑法第十一條前段、第二十八條、第二百十五條、第二百十六條、第五十五
    條，罰金罰鍰提高標準條例第一條前段，判決如主文。
本案經檢察官蔡薰慧到庭執行職務
中     華     民     國     八十九     年       三       月    三十一   日
                              臺灣高等法院刑事第十六庭
                                  審判長法  官  許  增  男
                                        法  官  蔡  彩  貞
                                        法  官  黃  鴻  昌
右正本證明與原本無異。
如不服本判決應於收受送達後十日內向本院提出上訴書狀，其未敘述上訴之理由者並
得於提起上訴後十日內向本院補提理由書（均須按他造當事人之人數附繕本）。
                                        書記官  黃  千  鶴
中     華     民     國     八十九     年       四       月      五     日
附錄本案論罪科刑法條全文：
懲治走私條例第二條：
私運管制物品進口、出口逾公告數額者，處七年以下有期徒刑，得併科新台幣二十萬
元以下罰。
以犯前項之罪為常業者，處三年以上十年以下有期徒刑，得併科新臺幣三十萬元以下
罰金。
第一項之未遂犯罰之。
第一項所稱管制物品及其數額，由行政院公告之。


司法院資訊處製作；財團法人民間司法改革基金會備份。
